【裁判字號】    98,交聲,129
【裁判日期】    980306
【裁判案由】    聲明異議
【裁判全文】
臺灣臺南地方法院交通事件裁定         98年度交聲字第129號
移送機關    交通部公路總局嘉義區監理所麻豆監理站
異議人即
受處分人    甲○○
上列異議人即受處分人因違反道路交通管理處罰條例案件，對於
交通部公路總局嘉義區監理所麻豆監理站民國98年1月12日所為
之裁決處分（處分案號：麻監裁罰字第裁75-M00000000號）聲明
異議，本院裁定如下：
    主    文
原處分關於罰鍰新臺幣肆萬伍仟元部分撤銷，其餘異議駁回。
上開撤銷部分甲○○不罰。
    理    由
一、原處分意旨略以：異議人即受處分人甲○○（下稱異議人）
    於民國97年11月19日23時50分許，駕駛車牌號碼GHE-302號
    重型機車，行經臺南縣新化鎮○○路與護安街口，經臺南縣
    警察局新化分局警員（下稱舉發機關）攔下施以呼氣測試酒
    精濃度為每公升1.21毫克，超過規定標準遂予以製單舉發，
    嗣經交通部公路總局嘉義區監理所麻豆監理站（下稱原處分
    機關）以其違規事證明確，依道路交通管理處罰條例第35條
    第1項第1款、第24條第1項第2款（原處分漏載第24條第1項
    第2款）及違反道路交通管理事件統一裁罰基準及處理細則
    之規定，裁處罰鍰新臺幣45,000元，吊扣駕駛執照12個月，
    並施以道安講習等語。
二、本件聲明異議意旨略以：異議人97年11月19日晚間在臺南縣
    新化鎮唪口里雜貨店飲用高粱酒已酒醉不醒人事，無法好好
    走路，怎能騎乘機車到距離約3公里的信義路與護安街口，
    異議人是經朋友載至上開路口（有一間廟宇）停放機車處，
    準備要牽車子的時候，因為根本牽不動，就沒有騎機車而在
    該處休息，警察見異議人在廟旁休息就將異議人帶到分局作
    筆錄，當時意識模糊，不知警察在詢問什麼，亦不知作了什
    麼筆錄，經酒測才認定是酒醉駕車。異議人被警察詢問當時
    並沒有騎車，所以請求撤銷原處分等語。
三、按汽車駕駛人，駕駛汽車經測試檢定酒精濃度超過規定標準
    者，處新臺幣15,000元以上60,000元以下罰鍰，並當場移置
    保管該汽車及吊扣其駕駛執照1年；又汽車駕駛人，有第35
    條第1項規定之情形者，應接受道路交通安全講習，道路交
    通管理處罰條例第35條第1項第1款、第24條第1項第2款分別
    定有明文。又汽車駕駛人飲用酒類或其他類似物後其吐氣所
    含酒精濃度超過每公升0.25毫克以上者，不得駕車，道路交
    通安全規則第114條第2款亦規定甚明。
四、經查：
  (一)異議人於上揭時、地騎乘車牌號碼GHE-302號重型機車，經
    舉發機關測試其呼氣中所含之酒精濃度為每公升1.21毫克，
    因超過標準予以製單舉發，有臺南縣警察局97年11月19日南
    縣警交字第M00000000號舉發違反道路交通管理事件通知單1
    份附卷可稽，此部份事實堪可認定。
  (二)異議人雖辯稱當時因酒醉牽不動機車而在該處休息並未駕車
    等語；惟查：異議人於97年11月19日23時許，在新化鎮唪口
    雜貨店飲用2杯高粱酒後，復騎乘GHE-302號重型機車在臺南
    縣新化鎮○○街與信義路口，因酒後不能安全駕駛自摔倒地
    ，於同日晚間11時50分許，為巡邏員警發現盤查，發現異議
    人身上帶有酒味，經警於97年11月20日0時12分實施酒測，
    測得其呼氣所含酒精濃度為每公升1.21毫克之事實，已據異
    議人於警詢中坦承不諱，並經本院依職權調閱本院98年度交
    簡字第21號卷宗全卷查明屬實，復有刑法第185條之3案件測
    試觀察紀錄表、酒精測定紀錄表、舉發機關不予解送報告書
    各1份附於該卷可稽，是異議人之上開辯詞，顯無可採，異
    議人有酒後駕駛車輛之違規事實，已堪認定。
  (三)再查：
    1.基於法安定性原則，行為人之一行為在同一制裁目的下，
      除處罰之種類不同，必須採用不同之處罰方法，以達處罰
      目的所必要者外，僅以一制裁為原則，不得重複處罰，若
      重複處罰，因將破壞法秩序之安定及違背人民之善意信賴
      ，且逾越必要程度，超過行為人就該行為所應受之處罰，
      而違反比例原則。故行政罰法第26條：「一行為同時觸犯
      刑事法律及違反行政法上義務規定者，依刑事法律處罰之
      。但其行為應處以其他種類行政罰或得沒入之物而未經法
      院宣告沒收者，亦得裁處之。前項行為如經不起訴處分或
      為無罪、免訴、不受理、不付審理之裁判確定者，得依違
      反行政法上義務規定裁處之。」規定，係行政罰法鑑於行
      政罰與刑罰同屬對於不法行為之制裁，且因刑罰之制裁功
      能強於行政罰，刑罰之處罰程序並較行政罰嚴謹等立論，
      揭示行政罰與刑罰間亦適用一行為不二罰原則，僅於刑罰
      不能達到相同或可代替之功能者為限，始得再加以行政處
      罰（如罰鍰以外之沒入或其他種類之行政罰，因兼具維護
      公共秩序之作用，為達行政目的，行政機關仍得併予裁處
      ，或者如前開條文第二項所示，已無一事二罰疑慮之情形
      時，得依違反行政法上義務之規定裁處）。
    2.本件異議人固因於上揭時地，飲酒後吐氣酒精濃度超過標
      準而仍駕車於道路上行駛之行為，而該當道路交通管理處
      罰條例第35條第1項第1款之行政處罰規定，惟依前所述，
      異議人業因同一酒後駕車行為，另經本院刑事庭以98年度
      交簡字第21號刑事案審理認定異議人觸犯刑法第185條之3
      所指服用酒類，不能安全駕駛動力交通工具而駕駛罪之罪
      ，而於98年1月19日判處異議人罰金新臺幣60,000元，如
      易服勞役，以新臺幣1,000元折算1日，並於98年2月16日
      確定在案，則就異議人同一個酒後駕車，而同時該當道路
      交通管理處罰條例第35條第1項第1款之行政處罰規定以及
      觸犯刑法第185條之3之刑事犯罪之行為，既業經刑事判決
      判處罰金確定在案，揆諸前開一行為不二罰原則，自不宜
      再依道路交通管理處罰條例第35條第1項第1款規定，又科
      以與刑事罰金同為金錢處罰而種類相當之罰鍰，是原處分
      機關仍依該款規定，以原處分裁處異議人罰鍰部分，容有
      未洽，本件異議人雖未以此理由聲明異議，然原處分機關
      既有此部分之違誤，本院仍應併予審酌，而就罰鍰部分為
      不罰之諭知。
    3.至吊扣駕駛執照12個月及接受道路安全講習部分，係罰鍰
      以外對於預防再犯之行政罰，乃為抑止酒後駕車之不法行
      為，維護道路交通用路權人之生命、身體之安全法益，依
      行政罰法第26條但書之規定，自得裁處之，異議人此部分
      之異議，自無理由。
五、綜上所述，原處分機關上開罰鍰之行政裁罰，即有未洽，應
    由本院撤銷，並為該部分不罰之諭知，至原處分吊扣駕駛執
    照及接受道安講習部分，異議並無理由，應予駁回。
六、據上論斷，應依道路交通管理處罰條例第87條第2項、道路
    交通案件處理辦法第20條，裁定如主文。
中    華    民    國    98    年    3     月    6     日
                      交通法庭  法  官  張家瑛
以上正本證明與原本無異。
如不服本裁定，應於收受送達後5日內向本院提出抗告狀。（應
附繕本）
                                書記官  李淑惠
中    華    民    國    98    年    3     月    9     日


司法院資訊處製作；財團法人民間司法改革基金會備份。
